【裁判字號】    95,交聲,552
【裁判日期】    951228
【裁判案由】    違反道路交通管理處罰條例聲明異議
【裁判全文】
臺灣桃園地方法院交通事件裁定         95年度交聲字第552號
原處分機關  交通部公路總局新竹區監理所中壢監理站
異  議  人
即受處分人  甲○○
上列異議人即受處分人因違反道路交通管理處罰條例案件，不服
原處分機關於中華民國95年11月3 日所為之裁決處分（裁決書案
號：壢監裁字第裁53-Z00000000號），聲明異議，本院裁定如下
：
    主  文
原處分撤銷。
甲○○汽車駕駛人，汽車行駛於高速公路上，其駕駛人未繫安全
帶，處罰鍰新臺幣肆仟元。
    理  由
一、原處分意旨略以：異議人即受處分人甲○○於民國95年9 月
    9 日中午12時51分許，駕駛車牌號碼EV-1815 號自用小客貨
    車，行經國道三號公路大甲收費站處時，因「汽車行駛於高
    速公路上，其汽車駕駛人未繫安全帶」之違規事實，經警員
    攔停舉發，並填掣公警局交字第Z00000000 號舉發違反道路
    交通管理事件通知單移送原處分機關處理，而原處分機關就
    前開違規事實，依違反道路交通管理處罰條例第31條第2 項
    填掣壢監裁字第裁53-Z00000000號裁決書，處罰異議人新臺
    幣（以下同）3000元整等語。
二、異議意旨略以：異議人有於上揭時、地駕車行經國道三號公
    路大甲收費站，於經過收費站時異議人彎腰取票，警員即過
    來表示異議人未繫安全帶，但是異議人確實有繫安全帶，從
    沒有解開，爰聲明異議，請求撤銷上開處分云云。
三、按汽車行駛於高速公路，其汽車駕駛人未繫安全帶，處駕駛
    人新臺幣3000元以上6000元以下罰鍰，道路交通管理處罰條
    例第31條第2 項定有明文。經查：
（一）證人即職國道公路警察局大甲分隊警員邱煥常於本院調查
      時證述：「‧‧當時在大甲收費站執行守望勤務，看有無
      可疑人物或是駕駛有無繫安全帶。」、「我們站在異議人
      車輛前方安全島上，我離異議人車輛約5 公尺左右，我看
      到異議人沒有繫安全帶，就攔他的車子到安全的地方，並
      告知他他沒有繫安全帶。」、「‧‧當時我站在前面，我
      在異議人右前方車道的安全島上。」、「我站在異議人正
      前方，有無繫安全帶可以看得很清楚，我看到他沒有繫安
      全帶，是看到前方有警察才拉安全帶的。」、（問：你可
      否百分之百確認異議人當時沒有繫安全帶，是看到你們才
      拉的？）是，我站在那裡看有無繫安全帶可以看得很清楚
      。」等語（見本院95年12月1 日訊問筆錄）；另證人即職
      國道公路警察局大甲分隊警員李俊奇於本院調查時亦證述
      ：「我與邱煥常各站在異議人車道分隔島上的二方，一人
      站一方，我於異議人一進收費站繳回數票時，就明顯看到
      異議人沒有繫安全帶，當時我離異議人不到2 公尺，我當
      時是面對異議人，邱煥常則站在異議人副駕駛座的前方。
      」、「（問：你可否明確指認異議人當時的確是未繫安全
      帶，有無誤看的可能？）我與邱煥常各站分隔島一方都看
      得很清楚，我不可能看錯，異議人當時穿什麼顏色的衣服
      ，我忘了，我確認他不是穿深色的衣服，若是異議人有繫
      安全帶，身上會有一條明顯黑色的帶子，但是我從前方看
      並未看到。」、「異議人的車子全部玻璃都是透明的，可
      以看得很清楚‧‧‧」等語（見本院95年12月22日訊問筆
      錄），經核證人邱煥常、李俊奇證述目擊異議人未繫安全
      帶之情節互相吻合，而渠等分別站在異議人前方兩側5 公
      尺、2 公尺，距離異議人非遠，按理應無誤看之可能性，
      再者，證人邱煥常、李俊奇於本院調查時證詞乃經渠等具
      結後所為證述，渠等與異議人素不相識，彼此間亦無仇怨
      ，證人邱煥常、李俊奇當無於具結後，依法須據實陳述之
      情況下，猶仍甘冒涉犯偽證罪責之風險，蓄意構陷異議人
      有此交通違規，從而，證人邱煥常、李俊奇之證詞應可採
      信。
（二）至本院當庭勘驗異議人車輛行經大甲收費站之監視光碟，
      雖勘驗結果為：「異議人駕駛車號EV-1815 號自用小貨車
      經過收費站停車繳費時，可自駕駛者座位後方處安全帶有
      斜斜的拉長數公分，與一般未繫安全帶時安全帶在車上樑
      柱處不同。」，惟按證人邱煥常、李俊奇均站在異議人車
      輛前方，渠等迭稱清楚看到異議人未繫安全帶，應無看錯
      之可能性等節，業如前述，況證人李俊奇於本院調查時復
      證述：「‧‧‧‧至於法官看到的有斜斜拉長數公分，應
      該是從駕駛座的後照鏡折射進去才看得到駕駛座所謂的黑
      影部分，看起來像是類似繫安全帶，異議人被我們舉發時
      還要求我們不要舉發他未繫安全帶，要我們舉發他比較輕
      的違規，但是異議人並無其他較輕的違規情節。」、「‧
      ‧‧若是異議人有繫安全帶，從本案監視系統的角度來拍
      應該可以清楚看到繫安全帶的情形，而剛才勘驗時雖然看
      到駕駛座後方駕駛者左肩上方有一點黑色，但是與有繫安
      全帶被拍攝的情形仍有不同，況異議人當時繳費後身體有
      往右傾回，此時安全帶拉回的情形會更明顯，而剛才我看
      該光碟內容異議人並無此情形。」等語明確（見本院95年
      12月22日訊問筆錄），從而，上揭勘驗結果雖看到自駕駛
      者座位後方處安全帶有斜斜的拉長數公分，然無仍無法證
      明異議人確實有繫安全帶，仍不足執為異議人有利之認定
      ，附此敘明。
（三）惟依卷附之內政部警政署國道公路警察局公警局交字第Z0
      0000000 號舉發違反道路交通管理事件通知單所載，異議
      人應到案日期為95年9 月24日前，而異議人於95年9 月25
      日始前往原處分機關申訴，此有交通部公路總局新竹區監
      理所中壢監理站陳述單1 紙附卷足憑，足認異議人逾越應
      到案期限15日內，繳納罰鍰或到案聽候裁決，從而，依道
      路交通管理處罰條例第31條第2 項、違反道路交通管理事
      件統一裁罰基準表之規定，應對異議人裁處罰鍰新臺幣40
      00元。
四、綜上所述，本件異議人駕駛汽車行駛於高速公路上未繫安全
    帶之違規事實，已臻明確。舉發單位之執勤員警製單舉發，
    嗣經原處分機關於異議人到案後予以裁罰，固屬有據。惟異
    議人於95年9 月25日（逾應到案期限1 日）始前往原處分機
    關申訴，而未於應到案期限前提出申訴，依道路交通管理處
    罰條例第31條第2 項、違反道路交通管理事件統一裁罰基準
    表之規定，應對異議人裁處罰鍰新臺幣4000元，詎原處分機
    關竟以異議人於期限內繳納或到案聽候裁決裁處最低罰鍰30
    00元，顯有未洽。異議人之異議雖無理由，惟原處分機關所
    為之裁決處分既有上揭違失，爰將原處分撤銷之，並自為裁
    定如主文第2 項所示，以期適法。
五、依道路交通管理處罰條例第87條第2 項，道路交通案件處理
    辦法第20條，裁定如主文。
中    華    民    國    95    年    12    月    28    日
                        交通法庭   法  官黃梅淑
以上正本證明與原本無異。
如不服本裁定，應於裁定送達後5 日內向本院提出抗告狀。
                                   書記官  魏里安
中    華    民    國    96    年    1     月    4     日


司法院資訊處製作；財團法人民間司法改革基金會備份。
